臺灣高等法院高雄分院刑事裁定　　　　100年度侵抗字第124號
抗　告　人
即　被　告　黃道通
選任辯護人　吳文豊律師
上列抗告人因妨害性自主罪經原審裁定羈押，不服臺灣屏東地方
法院中華民國100 年4 月12日裁定（99年度訴字第878 號），提
起抗告，本院裁定如下：
    主  文
抗告駁回。
    理  由
一、本件原審以：被告黃道通涉嫌加重強制性交罪，所犯為最輕
    本刑7 年以上有期徒刑之罪，嫌疑重大，非予羈押，顯難進
    行審判或執行，自100 年4 月12日起予以羈押。
二、抗告意旨略以：本件原審審理期間，被告黃道通於開庭過程
    中皆依庭期到庭，從未間斷。詎於言詞辯論即將終結時，竟
    依檢方之請求而無預警將被告逕行羈押於屏東看守所，此舉
    真令抗告人及辯護人當場錯愕。觀之原審羈押所依據之理由
    ：「一、證人之指述。二、現場照片。」，然從證人之指述
    觀之，被害人A 女之指訴警詢、偵查、原審均前後不一，不
    實至明。另依現場照片觀之，雖有血跡，然僅足以證明被告
    有拿石頭打傷被害人A 女而涉有傷害罪，惟此部分傷害案件
    已經雙方和解，被害人A 女撤回傷害告訴後，檢察官不起訴
    處分在案。是原審就上開事證所為之羈押，基本說明已有不
    合。爰依法提起抗告，請求撤銷原羈押裁定云云。
三、本院查：
  (一)被告黃道通涉犯加重強制性交罪，已經原審以99年度訴字第
    878 號，認定被告黃道通明知同村女子00000000（70年8 月
    生，真實姓名年籍詳卷，下稱A 女）罹患中度智能障礙，係
    精神障礙之人，猶基於強制性交之犯意，於99年1 月6 日23
    時30分許，趁A 女獨自1 人行經屏東縣車城鄉「興安社區活
    動中心」之隙，先追打A 女、摀住A 女嘴巴，後強拉A 女衣
    襟，將之拖進該處附近一座廢棄空屋，再揮擊A 女巴掌、用
    屋內廢棄棉被蓋住A 女頭部，繼之徒手伸入A 女褲內撫摸下
    體，適A 女極力反抗，並隨地撿拾石塊防衛，致黃道通因此
    障礙而強制性交未遂（其後黃道通因A 女執石防衛，憤而搶
    下該石重擊A 女頭部數下，致A 女受有頭部外傷合併腦震盪
    、頭部裂傷縫合35針之傷害乙節，經檢察官為不起訴處分確
    定）等情，判處有期徒刑7 年6 月，已經足見其犯強制性交
    未遂罪嫌疑重大。
  (二)被告雖否認犯罪，並以被害人A 女之指訴警詢、偵查、原審
    均前後不一；以及現場照片觀之僅足以證明被告有傷害被害
    人A 女，不足以證明被告加重強制性交未遂云云，指摘原裁
    定不當。然原審已經詳細敘明：「1.上揭犯罪事實，業據證
    人即被害人A 女迭於偵審程序指訴歷歷（見本院卷第128 頁
    反面以下、第108 頁反面以下），而A 女罹患中度智能障礙
    ，為精神障礙之人，亦有身心障礙手冊影本附卷供參（見警
    卷密封袋內）。考諸A 女之精神障礙，其表達和應對劣於常
    人，已難想像有何能力刻意杜撰案情、處心積慮誣指，且該
    等情節若非事實，其當無可能鉅細靡遺迭於偵審程序為相同
    之指證；又A 女與被告同認彼此認識但無何等私交（見本院
    卷第119 頁、第109 頁反面），顯然沒有仇懟怨隙可言，況
    A 女於本院審理中更明白稱「願意原諒被告、沒有訴究責任
    的意思，對法院裁判結果均無意見」（見本院卷第112 頁）
    ，暨被告就重創A 女頭部縫合35針等傷勢部分與之達成和解
    、賠償新臺幣3 萬元後，A 女便未就所指性侵害部分提出任
    何求償等情，亦經被告、A 女同認明確（見本院卷第143 頁
    、第112 頁），並有和解書存卷足稽（見偵卷密封袋內），
    俱徵A 女毫無設詞誣陷之動機及必要，徒使自己平白陷於誣
    告或偽證罪責之風險，自堪認其指訴內容可信。2.復觀A 女
    於遇害傷重、蹣跚返家並去電向A 義父求援後，A 義父即刻
    趕至處理併報案，迨員警洪清財、林仁豐、鄭鴻勇見A 女傷
    勢嚴重，且因驚恐致無法具體陳述案情、僅能據其表示依稀
    得知是被告涉嫌行兇，乃暫先將之送醫急診，嗣隔日許A 義
    父再度前往警局，表示A 女住院後病情已轉穩、其稱案發時
    被告係欲遂行強制性交，始由警方循線詢問A 女、追查被告
    妨害性自主罪嫌等節，為證人A 女、A 義父、洪清財、林仁
    豐、鄭鴻勇證述綦詳（見本院卷第110 頁反面、第94頁反面
    、第64、65、97頁），並有診斷證明書所示A 女頭部外傷合
    併腦震盪、頭部裂傷縫合35針等情附卷可稽（見警卷第37頁
    ）。是A 女於案發後因歷劫驚恐暨傷勢極度嚴重，而無法在
    第一時間精確指訴被告犯案緣由係強制性交，迨赴醫就診、
    身心狀況轉穩後，便即告以A 義父訴諸法律程序處理，顯然
    A 女所為指訴確屬甫經發生之遇害經過，根本無暇亦無餘力
    捏造謊編被告犯罪事實，更證A 女指訴內容之可信。3.再核
    A 義父歷次所證發現本案之經過，皆與A 女迭於偵審程序指
    訴內容一致（見警卷第20頁，本院卷第94頁反面）。稽之A
    義父、A 女係各於不同時間，分別在警局和本院中各自應訊
    ，復未經委任告訴代理人檢閱卷內相關筆錄，如此以A 女之
    中度智能障礙情狀，卻能在多次應訊時指訴前後一致，併與
    A 義父證稱內容相合，顯非事前勾串所能做到，益見A 義父
    所證確為聽聞自A 女甫於案發後之陳述，而足資作為A 女證
    詞之佐證。4.另究被告亦不爭執案發後委請家屬找住所地村
    長陳明章向A 女胞弟（警卷代號00000000-B，真實姓名年籍
    詳卷，下稱A 弟）表示和解意願（見本院卷第62頁、第63頁
    反面），而該過程中，雙方曾言及是否就性侵害與傷害一併
    和解，但陳明章、A 弟認為性侵害部分非告訴乃論，宜由司
    法機關處理，故僅就傷害部分達成和解乙節，則為證人陳明
    章、A 弟同認甚詳（見本院卷第60頁反面、第62頁反面），
    並有上開和解書供參（見偵卷密封袋內）。考諸陳明章係屏
    東縣車城鄉福興村村長，有年籍身分資料可憑（見警卷第30
    頁），依該身分、地位，顯為地方公正人士，此觀被告信賴
    陳明章、透過管道找其向A 女家屬試行和解即明，足示陳明
    章當無偏袒迴護任何一造之可能及必要，則其既與A 弟同證
    「和解時被告、A 女均在場，過程中有討論是否就性侵害與
    傷害一併處理」，無疑被告確因觸犯本案性侵害之重罪犯行
    故央請村長主持、試圖和解補救，亦堪認A 女指訴內容信而
    有徵。5.至A 女雖於案發後曾就「被告以哪隻手撫摸下體」
    、「穿著遭到拉扯情形」等細節證述稍有出入，然此顯因其
    罹患中度智能障礙略為影響陳述和表達，又遭到暴行混亂之
    際無法精確感受、記憶，尚屬合理，自難以此遽認A 女指訴
    不能採信，毋寧更可見其確係憑藉記憶指訴案發經過，而非
    事後自己編造具體說詞、抑或經人指導蓄意杜撰誣陷所為，
    附此敘明。6.綜上，A 女之指訴顯可採信，復有前舉事證互
    核為佐，俱足資作為被告遂行本件性侵害犯行之認定。7.至
    被告辯稱：只有打傷A 女，沒有要對她性侵害，伊事後找人
    和解指的也是傷害案件云云。然而：1.關於案發前何故追打
    A 女乙節：(1)被告先於警詢時供稱「我在路上遇到A 女，
    問她『是否剛下班』，A 女回我說『是』，我再提議『可以
    帶妳回家』，但A 女不顧我的好意反而罵我，我才追打她」
    ，後於偵查中供稱「A 女是罵我『瘋子』」，嗣於本院審理
    時供稱「我認為A 女罵我髒話，但實際上是什麼內容聽不清
    楚，我是根據A 女開口動作很兇來判斷她在罵人」（見本院
    卷第117 頁、第122 頁反面、第58頁反面、第148 頁），是
    其既稱遇到A 女時得以面對面交談幾回，卻又在此情狀下反
    覆供稱「A 女罵我瘋子」、「A 女罵我髒話」、「不清楚A
    女講什麼」，可見說詞含糊，竟無法清楚交代A 女究竟有無
    罵人及所罵何事，該等辯解已屬有疑。(2) 況依被告於本院
    審理中供承「根本沒聽清楚A 女是否確有辱罵之語」，復衡
    其坦稱「從小就認識A 女」、「知道A 女罹患中度智能障礙
    」之前提下（見本院卷第58頁反面、第148 頁、第118 頁反
    面），殊難想像被告無端僅因A 女拒絕帶送返家即發怒、追
    打，且係一路逼進空屋中，後更下手兇狠致A 女頭部傷重縫
    合35針，無疑被告辯解之追打緣由悖於常理。(3) 遑論被告
    果如所辯，緣於被拒絕、被謾罵故一時盛怒行兇，衡情應於
    甫聽聞之際，便因盛怒而當場在路邊對A 女施暴，實無理由
    需先行追打、再強拉A 女併拖進空屋內，待A 女執石防衛後
    ，才搶下石塊予以重擊；又能引發被告如此盛怒進而施暴者
    ，當係嚴重不堪入耳之羞辱詞句，方可能下手兇殘至此使A
    女頭部傷重縫合35針，是被告顯沒理由無法說明究竟遭到辱
    罵何等話語，並出現前開含糊反覆之說詞，益見被告確屬蓄
    意規避趨前追打A 女之動機。(4) 末查，被告與A 女只因同
    村認識，平時無何私交，既經渠等同認在卷（見本院卷第11
    9 頁、第109 頁反面），詎被告於深夜時分，在路邊向A 女
    搭訕併提出帶送回家之邀，已非合理；而被告於遭A 女拒絕
    後，其既坦稱並無聽清A女有何辱罵之語，竟會沿路追打A 
    女，又摀住A 女嘴巴，接著強拉、硬拖A 女進空屋內，其後
    揮擊A 女巴掌仍未收手，更用棉被掩蓋A 女，果若被告出於
    不甘被罵受辱而追打施暴，衡情在路邊或空屋外予以毆打即
    足洩憤，但被告卻進一步以暴行將A 女驅入空屋內，此舉顯
    非單純洩憤或意圖傷害所能解釋，可見被告追打A 女在先、
    強拖A 女進屋在後，其動機顯如A 女指訴情節、確為在遂行
    強制性交之犯意無誤。(5) 從而可知，被告猶稱：沒有施暴
    遂行強制性交的念頭云云，自難憑採。2.關於案發後試行和
    解乙節，被告雖堅稱不曾在該過程中討論性侵害部分，其聲
    請傳訊偕同參與該和解之大嫂楊玉蘭到庭亦同此證述（見本
    院卷第113 頁），然證人楊玉蘭既為被告之大嫂，其等身為
    親人，關係密切，是證人楊玉蘭顯可能偏袒迴護、附和被告
    辯詞而為不實證述，此觀渠等所稱情節與前開客觀中立之證
    人陳明章所證內容不符即明，已見無法遽採證人楊玉蘭所言
    作為有利被告之認定；況據被告於偵查中明確供陳：我們已
    有和解了，就傷害的部分和解云云（見偵卷第17頁），則其
    若如所辯「毫無動手遂行強制性交、只涉及傷害」，衡情被
    告毋庸刻意區分「就傷害的部分和解」，自徵其主觀上亦知
    和解過程中尚有性侵害部分未予處理；基此，被告猶稱：本
    件單純是傷害案件，已與A 女和解，沒有為了強制性交而追
    打或施暴云云，實有避重就輕、規避刑責之嫌，當無足採信
    。3.綜上，被告所為辯解因有含糊反覆、避重就輕或規避刑
    責等情，尚無從作為何等對其有利之認定。8.末查，本件被
    告伸入A 女褲內撫摸時有無以手指插入陰道乙事，A 女先在
    偵查中證稱「不曉得、不知道」或含糊以「有。嗯。」應答
    ，後於本院審理中證稱「被告應該只有摸下體，沒有用手指
    進一步插入」（見本院卷第129 頁反面、第11 1頁反面），
    是依A 女指證內容，雖可確認被告係基於強制性交之目的而
    施以暴行，惟該遇害期間顯因A 女反抗、掙扎的混亂情狀，
    致其無從記憶究竟被告有無將手指插入陰道內，抑或止於伸
    進褲內撫摸下體之舉。從而被告之強制性交犯行既遂與否，
    尚乏積極、明確之證據足資判斷，自應為有利被告之認定，
    即僅以未遂論斷。綜上所述，本件罪證明確，被告犯行洵足
    認定，應依法論科。」，詳細認定被告確有上開加重強制性
    交未遂犯行，被告空言否認上開犯行，核無可採。更何況按
    法院為羈押之裁定時，其本質上係屬為保全被告使刑事訴訟
    程序得以順利進行，或為保全證據或為擔保嗣後刑之執行程
    序，而對被告實施剝奪其人身自由之強制處分，法院僅須審
    查被告犯罪嫌疑是否重大及有無須賴此保全偵、審程序進行
    或執行之必要，關於羈押原因之判斷，尚不適用訴訟上嚴格
    證明之原則。又所謂羈押必要性，除有同法第114 條各款所
    列情形之一不得駁回者外，係由法院就具體個案，依職權衡
    酌是否有非予羈押顯難保全證據或難以遂行訴訟程序者為依
    據，法院在不違背通常生活經驗之定則或論理法則時，依法
    自有審酌認定之職權。是於偵審中羈押被告之目的，既在於
    確保訴訟程序之進行、確保證據之存在及真實，而被告有無
    羈押之必要，法院自得就具體個案情節予以斟酌決定，如就
    客觀情事觀察，法院羈押之裁定在目的與手段間之衡量並無
    違反比例原則情形，即無違法或不當可言。本件既經原審認
    定被告確有上開犯行，則原審審酌認定被告有羈押之必要，
    自無不當。
  (三)被告雖又表示本件原審審理期間，被告黃道通於開庭過程中
    皆依庭期到庭，從未間斷。詎於言詞辯論即將終結時，竟依
    檢方之請求而無預警將被告逕行羈押於屏東看守所為不當，
    然羈押被告原不限於任何時間，僅需法院認為有刑事訴訟法
    第101 條第1 項、第101 條之1 第1 項之情形即可，本件原
    審於言詞辯論即將終結時，認有必要，依上開規定予以羈押
    ，在客觀上並無不妥之處。又被告所犯本罪係最輕本刑為7
    年以上有期徒刑之重罪，衡以重罪常伴有逃亡之高度可能性
    ，依一般社會通念，實可認其逃避後續法院裁判及執行之可
    能性甚高，被告可能有日後拒不到案接受審判而逃亡之虞，
    為保全被告，避免審判不完備，且案件尚未確定，若僅命被
    告具保、責付或限制住居等其他侵害較小之手段，均不足以
    確保後續審理程序或將來執行程序之順利進行，原審因而裁
    定羈押被告，並無不當。
  (四)綜上所述，本件抗告，並無理由，應予駁回。
據上論結，應依刑事訴訟法第412 條，裁定如主文。
中    華    民    國   100    年    5     月    19    日
                刑事第五庭    審判長法  官  曾永宗
                                    法  官  鍾宗霖
                                    法  官  任森銓
以上正本證明與原本無異。
不得再抗告。
中    華    民    國   100    年    5     月    19    日
                                    書記官  呂素珍